【裁判字號】    99,易,1260
【裁判日期】    990727
【裁判案由】    詐欺
【裁判全文】
臺灣高雄地方法院刑事判決            99年度易字第1260號
公  訴  人  臺灣高雄地方法院檢察署檢察官
被      告  乙○○
上列被告因詐欺案件，經檢察官提起公訴（99年度偵字第10967
號），本院判決如下：
    主  文
乙○○無罪。
    理  由
一、公訴意旨略以：被告乙○○可預見一般取得他人金融帳戶常
    與財產犯罪有密切之關聯，亦知悉詐騙集團等不法份子經常
    利用他人存款帳戶、提款卡、密碼以轉帳方式，詐取他人財
    物，並以逃避追查，竟仍以不違背其本意之幫助犯意，於民
    國94年12月13日前之某日，在不詳地點，將其所開立之中華
    郵政股份有限公司高雄左營南站郵局（下稱高雄郵局）帳號
    00000000000000號帳戶之提款卡及密碼交與真實姓名年籍均
    不詳之成年人，以供不詳詐欺集團作為詐騙財物之用。嗣該
    真實姓名年籍均不詳之成年人與其所屬之詐騙集團即共同意
    圖為自己不法之所有，撥打電話向被害人甲○○○佯稱「妳
    女兒欠我們新台幣（下同）30萬元，妳要代為清償」云云，
    致被害人陷於錯誤，而於94年12月13日下午1 時33分許，依
    詐欺集團指示匯款30萬元至方萬清（另案經臺灣嘉義地方法
    院檢察署檢察官為緩起訴處分）嘉義布袋郵局帳號00000000
    000000帳戶內，再經由電腦轉帳至林富宜（業經臺灣板橋地
    方法院檢察署檢察官聲請簡易判決處刑）申用之新竹商業銀
    行蘆洲分行帳戶內後，其中24萬2,000 元再轉帳至被告申用
    之郵局帳戶內，再轉帳至張倩瑛（業經臺灣板橋地方法院檢
    察署檢察官聲請簡易判決處刑）申用之臺中市○○路郵局帳
    戶內，因認被告涉犯刑法第30條第1 項、第339 條第1 項之
    幫助詐欺取財罪嫌等語。
二、證據能力：按被告以外之人於審判外之陳述，雖不符刑事訴
    訟法第159 條之1 至第159 條之4 之規定，而經當事人於審
    判程序同意作為證據，法院審酌該言詞陳述或書面陳述作成
    時之情況，認為適當者，亦得為證據，刑事訴訟法第159 條
    之5 第1 項定有明文。本件檢察官、被告於本院審判程序時
    ，就本判決所引用被告以外之人於審判外之言詞或書面陳述
    ，均不爭執其證據能力，本院審酌該具有傳聞證據性質之證
    據，其取得過程並無瑕疵，與待證事實具有關聯性，證明力
    非明顯過低，以之作為證據係屬適當，認俱得為證據。
三、按被告未經審判證明有罪確定前，推定其為無罪；犯罪事實
    ，應依證據認定之，無證據不得認定犯罪事實。又不能證明
    被告犯罪或其行為不罰者，應諭知無罪之判決，刑事訴訟法
    第154 條、第301 條第1 項分別定有明文。次按事實之認定
    ，應憑證據，如未能發現相當證據，或證據不足以證明，自
    不能以推測或擬制之方法，為裁判基礎；且認定不利於被告
    之事實須依積極證據，苟積極證據不足為不利於被告事實之
    認定時，即應為有利於被告之認定（最高法院40年臺上字第
    86號、30年上字第816 號判例參照）。
四、公訴意旨認被告涉犯上開罪嫌，無非係以被告之供述、證人
    即被害人於警詢中之證述、被告上開帳戶之開戶基本資料及
    往來明細、上海商業儲蓄銀行匯出匯款申請書、方萬清之中
    華郵政股份有限公司布袋郵局帳戶立帳申請書及交易資料、
    林富宜之新竹國際商業銀行蘆洲簡易型分行開戶資本資料及
    資金往來明細、張倩瑛之中華郵政股份有限公司臺中民權路
    郵局之立帳申請書及交易詳情，資為論據。訊據被告否認有
    何幫助詐欺之犯行，辯稱：該帳戶資料於其搬家時遺失，因
    其為臨時工，時常搬家，不知係何時遺失等語。經查：
（一）被害人於上開時地，遭詐騙集團成員以電話詐騙，致其陷
      於錯誤，匯款30萬元至方萬清向嘉義布袋郵局申辦之帳號
      00000000000000帳戶內，再經由電腦轉帳至林富宜之新竹
      商業銀行蘆洲分行帳戶內後，其中24萬2,000 元再轉帳至
      被告前開帳戶內，再轉帳至張倩瑛之臺中市○○路郵局帳
      戶之事實，業據證人即被害人於警詢中指訴綦詳（見嘉義
      縣警察局布袋分局刑事偵查卷第8 頁）。復有被告上開帳
      戶之開戶基本資料及往來明細、上海商業儲蓄銀行匯出匯
      款申請書、方萬清之中華郵政股份有限公司布袋郵局帳戶
      立帳申請書及交易資料、林富宜之新竹國際商業銀行蘆洲
      簡易型分行開戶資本資料及資金往來明細、張倩瑛之中華
      郵政股份有限公司臺中民權路郵局之立帳申請書及交易詳
      情在卷可參（嘉義縣警察局布袋分局刑事偵查卷第10頁反
      面、第12頁反面至第17頁、第19頁至第22頁、第25頁反面
      至第26頁），且為被告所不爭執（本院卷一第15頁不爭執
      事項），故此部分事實堪以認定。
（二） 按刑法上之從犯，以在他人實施犯罪行為前或實施中，
       予以助力，為構成要件。若於他人犯罪完成後為之幫助
       ，除法律別有處罰規定，應依其規定論處罪刑外，尚難
       以從犯之例相繩（最高法院28年上字第1156號判例參照
       ）。是刑法上所謂幫助犯，應指於他人實施犯罪之前或
       犯罪之際，予以助力，使之易於實施或完成犯罪行為，
       故以「事先幫助」及「事中幫助」為限，若於他人犯罪
       行為完成後，予以助力，即學說上所謂「事後幫助」，
       除法律別有處罰規定外，自不成立幫助犯。準此，縱認
       被告上開帳戶已遭上開犯罪集團作為處分、移轉上揭贓
       款之用，惟被害人於遭上開犯罪集團詐欺，並匯款至方
       萬清前開帳戶之同時，該犯罪集團成員就詐欺所得之款
       項，即已處於隨時可領取及支配之狀態，其詐欺取財犯
       行即已既遂。縱使該犯罪集團自方萬清上開帳戶轉帳至
       林富宜之帳戶後，再轉帳至被告上開帳戶之行為，僅係
       該犯罪集團於詐欺取財犯行結束後，另行處分贓物之行
       為，本非詐欺取財犯罪之構成要件，被告所為充其量僅
       能認係詐欺取財犯行後之事後幫助行為，參諸首開說明
       ，自難逕以詐欺取財之幫助犯相繩。
（三）又本件亦查無其他佐證足認該犯罪集團成員詐欺被害人之
      犯罪行為完成前，有何使用被告之上開帳戶之情形，難論
      以幫助詐欺取財之罪。此外，復查無其他積極證據足資認
      定被告有何公訴人所指之幫助詐欺取財犯行，參諸首開說
      明，自應為被告無罪之諭知。
據上論斷，依刑事訴訟法第301 條第1 項，判決如主文。
本案經檢察官丙○○到庭執行職務。
中    華    民    國    99    年    7     月    27    日
                  刑事第九庭    審判長法  官  鄭詠仁
                                      法  官  謝枚霏
                                      法  官  王碧瑩
以上正本係照原本作成。
如不服本判決應於收受判決後10日內向本院提出上訴書狀，並應
敘述具體理由。其未敘述上訴理由者，應於上訴期間屆滿後20日
內向本院補提理由書(均須按他造當事人之人數附繕本)「切勿逕
送上級法院」。
中    華    民    國    99    年    7     月    27    日
                                      書記官  吳智媚

司法院資訊處製作；財團法人民間司法改革基金會備份。
